---
title: "Generación de tablas y gráficos con estadísticas del (OIJ) en R"
author: "Jose Luis Gamboa Mora | B78769"
date: '2022-06-18'
output: 
  html_document:
    code_folding: hide
---
### Universidad de Costa Rica, escuela de Geografía
### GF-0604 Procesamiento de datos geográficos
### Profesor: Manuel Vargas del Valle
# Introducción:
#### Este informe tiene como finalidad demostrar la utilidad de utilizar datos y realizar diferentes estadísticos con ellos como **tablas** y **gráficos** con diferentes paquetes de R. Estos paquetes se encuentran especificados en la sección de carga de paquetes y lectura de datos. Además, es importante señalar que esta página web cuenta con una serie de _botones_ "code", que permiten al lector observar el código utilizado para generar cada uno de los productos.

# Desarrollo:
```{r setup, message=FALSE}
knitr::opts_chunk$set(echo = TRUE)
```

## Carga de paquetes y lectura de datos:

```{r carga de paquetes, message=FALSE}
### Carga de paquetes:
library(dplyr)
library(ggplot2)
library(ggthemes)
library(plotly)
library(DT)
library(readr)
library(readxl)
library(lubridate)
library(tidyverse)
```

```{r lectura-datos, message=FALSE}
Est_pol <-
read_xls("estadisticaspoliciales2021.xls") 
```

### Tabla 1. DT interactiva de las estadísticas policiales del (OIJ):

```{r tabla, message=FALSE}
Est_pol %>%
  dplyr::select(Delito, Fecha, Victima, Edad, Genero, Provincia, Canton) %>%
  datatable(colnames = c(
    "Delito",
    "Fecha",
    "Víctima",
    "Edad",
    "Género",
    "Provincia",
    "Cantón"
  ), options = list(pageLength = 5, language = list(url = '//cdn.datatables.net/plug-ins/1.10.11/i18n/Spanish.json')))
```

### Gráfico 1. Gráfico de la cantidad de delitos por tipo de delito registrados por el (OIJ) en el 2021:

```{r gráfico-1, message=FALSE}
# Gráfico de la cantidad de delitos por tipo de delito:

Delitos <-
Est_pol %>%
  count(Delito) %>%
  ggplot(aes(x = reorder(Delito, n), y = n)) + 
  geom_bar(stat = "identity") +
coord_flip() +
ggtitle("Cantidad de delitos por tipo de delito") + 
  xlab("Tipo de delito") + 
  ylab("Cantidad de delitos") + 
  theme_minimal()
ggplotly(Delitos) %>% 
  config(locale = 'es')
```
### Grafico 2. Muestra interactivamente la cantidad de delitos por mes registrados por el (OIJ) en el 2021:

```{r Grafico-2, message=FALSE}
Del_mes <- Est_pol %>%
  dplyr::select(Fecha, Delito, Hora)
```
```{r Grafico-2.0, message=FALSE}
graph2 <- 
Del_mes %>% mutate(mes = month(Fecha, label = FALSE)) %>%
  ggplot() +
  geom_bar(aes(x = mes), fill = "navy", color = "gold") + 
  ggtitle("Cantidad de delitos por mes") + 
  xlab("Mes (1-11)") + 
  ylab("Cantidad") + 
  theme_minimal() 
ggplotly(graph2) %>%
  config(locale = 'es')
```
##### Nota: Los datos utilizados para generar el gráfico 2, cuenta con datos únicamente de Enero a Noviembre del mes 1 al 11. 


### Gráfico 3. Barras apiladas: Muestra la proporción de delitos por género registrados por el (OIJ) en el 2021: 

```{r definir variables a utilizar, message=FALSE}
Propor_gen <- Est_pol %>%
  dplyr::select(Delito, Genero)
```
```{r grafico de barras apiladas, message=FALSE}
# ggplotly - Gráfico de barras apiladas de proporciones

Apiladas_propor_genero <-
  Propor_gen %>%
  ggplot(aes(x = Genero, fill = Delito)) + 
  geom_bar(position = "fill") +
  ggtitle("Proporción de la ocurrencia de delitos por género") +
  xlab("Genero") +
  ylab("Proporción") +
  labs(fill = "Delito") +
  theme_minimal()

ggplotly(Apiladas_propor_genero) %>% config(locale = 'es')
```

### Gráfico 4. Cantidad de delitos para los cantones de San José, Alajuela, Cartago y Heredia registrados por el (OIJ) en el 2021:

```{r selección de variable a utilizar, message=FALSE}
Delitos_Cantonal <- Est_pol %>%
  dplyr::select(Canton)
```
```{r filtrado, message=FALSE}
Delis_Canto <- 
  filter(Delitos_Cantonal, grepl('HEREDIA|ALAJUELA|CARTAGO|SAN JOSE', Canton))
```
```{r gráfico delitos cantones, message=FALSE}
Graph_cantones_ASHC <-
Delis_Canto %>% 
  count(Canton) %>%
  ggplot(aes(x = reorder(Canton, n), y = n)) + 
  geom_bar(stat = "identity") + 
ggtitle("Delitos cometidos en los cantones de San José, Alajuela, Cartago y Heredia") + 
  xlab("Cantón") + 
  ylab("Cantidad de delitos") + 
  theme_minimal()
ggplotly(Graph_cantones_ASHC) %>% 
  config(locale = 'es')
```

# Conclusiones:
#### Utilizar las herramientas del tidyverse son de gran utilidad porque cuentan con una gran cantidad de características que permiten al usuario manejar bases de datos, generar tablas y diferentes tipos de gráficos. 

#### Ggplot2 ha demostrado ser un paquete con una gran versatilidad, y es considerado de gran utilidad para el análisis estadístico de los datos.Del mismo modo, este paquete permite generar productos con visualizaciones que atraen a los lectores e incluso interactivas que permiten al usuario interactuar y consultar diferentes tipos de información dentro del producto generado, como las que permite generar el plotly de ggplot.

#### Utilizar metodologías similares a las empleadas en este reporte, permite que el geógrafo se perfile como un profesional capaz de analizar datos mediante un lenguaje de programación como R que agiliza los procesos y además brinda más herramientas de calidad para el quehacer científico. 